【裁判字號】    88,自,735
【裁判日期】    890121
【裁判案由】    詐欺
【裁判全文】
台灣台中地方法院刑事判決                          八十八年度自字第七三五號
    自  訴  人  甲○
    被      告  乙○○
右列被告因詐欺案件，經自訴人提起自訴，本院判決如左：
    主  文
乙○○無罪。
    理  由
一、自訴意旨詳如附件自訴狀所載。
二、按犯罪事實應依證據認定之，無證據不得推定其犯罪事實，刑事訴訟法第一百五
    十四條定有明文，而認定不利於被告之事實，須依積極證據，苟積極證據不足為
    不利於被告事實之認定時，即應為有利於被告之認定，更不必有何有利之證據，
    亦有最高法院三十年上字第八一六號判例可資參照。又按刑法第三百三十九第一
    項之詐欺取財罪，係以意圖為自己或第三人不法之所有，以詐術使人將本人或第
    三人之物交付為構成要件，所謂以詐術使人交付，必係被詐欺人因其詐術而陷於
    錯誤，始為相當，若其所用方法，不能認為詐術，亦不致使人陷於錯誤，即不構
    成本罪（最高法院四十六年台上字第二六０號判例參照），是行為人如係事後因
    其他因素無法如期償還借款，乃民事上債務不履行之問題，除有積極證據足認其
    於取得財物之初即心存不法所有之意圖者外，要難以此一時之給付遲延即遽認其
    犯詐欺罪名。本件自訴人認被告涉有詐欺犯行，無非以被告自民國（下同）八十
    四年間起陸續借貸之款項借期均未清償，復於八十五年間向其妻佯稱欲共同標購
    台灣省立美術館裝修工程所借之投標金一百萬元，亦未清償，為主要論據。
三、訊據被告固承認有如自訴人所述之借款事實，且屆期其所簽發之支票經自訴人提
    示不獲兌現，經換票後亦不獲兌現之事實不諱，惟堅決否認有詐欺之犯行，辯稱
    ：伊係於承包自訴人及他人工程期間，因一時週轉不靈無法支付工資及材料費，
    陸續向自訴人商借上開款項，嗣因經濟上仍無法順利解決，以致所交付之支票及
    換票後之票據均無法匯入款項讓自訴人提領，並無詐欺之犯意等語。經查：本件
    被告所辯於借款之初並未隱瞞本身經濟週轉不靈，急需現金等情，已為自訴人所
    承認，且嗣後向自訴人之妻籌措之一百萬元款項，連同自備之二十萬，確係委由
    台中市農會核發同額之合支支票用以投標之用，並有台中市農會函在卷可稽，自
    訴人並供述與被告間因工程之配合，對被告舉債須錢週轉等情均知情，並同意借
    錢供其週轉以支付工資、材料費，至於一百萬元之投標金，自訴人亦不否認事後
    經其妻及被告先後告知，未曾否認或反對，苟被告曾以佯稱欲與自訴人共同投標
    工程，自訴人事後知悉，雖同意借款，然對於伊未曾與被告共同投標該工程一事
    ，衡諸常情，自應於被告表示謝意之時，立即駁斥伊有共同投標等情事，觀諸本
    件自訴人既未向被告有何抗議舉動或言詞，且循往例按月收受被告所交付之借款
    利息，自難僅憑自訴人之妻指訴，即謂被告有施用詐術之情事，再佐以自訴人於
    審理中亦陳稱被告確曾陸續將其未完工及收取之工程一併交由自訴人處理，雖因
    部分工程因事後業主避不見面，而未能收取工程款，益徵本件被告供稱其因工程
    款遭其他業主拖累而至周轉困難等語，應可採信，本件自訴人既知之甚詳，且仍
    同意借款，被告復將其工程款委由自訴人收受，雖因業主逃逸而未能如期收取各
    工程款，足見本件被告依一般消費借貸之關係，向自訴人調借款項，在客觀上即
    難認有施用詐術之情事，而自訴人亦未指出被告於借款之時有任何施用詐術之事
    實，且表示係知悉被告有困難，願意借他、幫他渡過等情；又被告始終承認積欠
    自訴人上開借款，毫無抵賴之意。且自訴人與被告於審理中業已達成民事和解，
    ，此亦有和解書一份在卷可考。本件應屬民事債務不履行之問題，與刑法詐欺罪
    之構成要件尚有間，此外復查無其他積極證據足以證明被告有詐騙自訴人之情事
    ，本件既無法證明被告犯罪，自應為無罪之諭知。
據上論斷，應依刑事訴訟法第三百四十三條、第三百零一條第一項，判決如主文。
中    華    民    國      八十九      年      一      月      二十一    日
                                      台灣台中地方法院刑事第二庭
                                              法  官  林  靜  芬
右正本證明與原本無異。
如不服本判決，應於判決送達後十日內向本院提出上訴狀，上訴於臺灣高等法院臺中
分院(須附繕本)。
                                              書記官
中    華    民    國      八十九      年      一      月      二十四    日


司法院資訊處製作；財團法人民間司法改革基金會備份。
